【裁判字號】    97,消債更,798
【裁判日期】    971118
【裁判案由】    聲請更生程序
【裁判全文】
臺灣高雄地方法院民事裁定           97年度消債更字第798號
聲  請  人  甲○○
上列當事人因消費者債務清理事件聲請更生，本院裁定如下：
    主  文
聲請人甲○○自民國九十七年十一月十八日下午四時起開始更生
程序。
命司法事務官進行本件更生程序。
    理  由
一、聲請意旨略以：聲請人因消費借貸、信用卡契約等，致積欠
    無擔保債務合計新臺幣（下同）1,620,917 元，因無法清償
    債務，而於民國95年間依金融主管機關協調成立之中華民國
    銀行公會會員辦理消費金融案件無擔保債務協商機制，與債
    權銀行達成分期還款協議，同意自95年6 月起，以分80期，
    利率3.88％之方式償還，依協議每月聲請人應償還24,550元
    。然因聲請人其後失業，名下除汽車1 部外，別無其他財產
    ，致聲請人還款產生困難，最終在無力繼續清償之情形下而
    毀諾，此乃不可歸責於聲請人之事由所致；雖聲請人其後再
    向最大債權銀行請求重新協商，惟遭最大債權銀行以業經協
    商成立而拒絕再進行協商。在聲請人所積欠之無擔保債務未
    逾1,200 萬元，復未經法院裁定更生、清算或破產之情形下
    ，爰聲請准予裁定更生等語。
二、按債務人不能清償債務或有不能清償之虞者，得依本條例所
    定更生程序，清理其債務；債務人無擔保或無優先權之債務
    總額未逾1,200 萬元者，於法院裁定開始清算程序或宣告破
    產前，得向法院聲請更生；債務人對於金融機構因消費借貸
    、自用住宅借款、信用卡或現金卡契約而負債務，在聲請更
    生或清算前，應提出債權人清冊，以書面向最大債權金融機
    構請求協商債務清償方案並表明共同協商之意旨；債務人與
    金融機構協商成立者，不得聲請更生或清算，但因不可歸責
    於己之事由，致履行顯有重大困難者，不在此限；本條例施
    行前，債務人依金融主管機關協調成立之中華民國銀行公會
    會員辦理消費金融案件無擔保債務協商機制與金融機構成立
    之協商，準用前項之規定，消費者債務清理條例第3 條、第
    42條第1 項、第151 條第1 項、第5 項、第6 項分別定有明
    文。
三、經查：
（一）聲請人就其所主張其名下除汽車1 部外，別無其他任何財
      產，而對金融機構欠款高達1,620,917 元，雖曾於95年間
      與債權銀行達成債務協商，惟後因失業之故而無力繳納而
      毀諾等事實，已提出債權人清冊、財團法人金融聯合徵信
      中心之個人信用報告回覆書、財政部臺灣省南區國稅局95
      、96 年 度綜合所得稅各類所得資料清單及財產歸屬資料
      清單、勞工保險投保資料各1 份為證。
（二）而觀聲請人所提出之上開財政部臺灣省南區國稅局95、96
      年度綜合所得稅各類所得資料清單及勞工保險投保資料所
      示，聲請人於95年間，全年收入尚有330,000 元，惟至96
      年，全年收入即陡降至45,000元，且聲請人於95年12月1
      日即已退出勞工保險，其後即無任何加保之紀錄以觀，堪
      認聲請人所主張先前雖依中華民國銀行公會會員辦理消費
      金融案件無擔保債務協商機制，與債權銀行達成分期還款
      協議，然因其後失業而無力繼續依約繳納乙節，應屬真實
      而可採信。聲請人既係因非自願性失業導致不能依約清償
      前揭協商款項，應認聲請人上開與金融機構協商成立償還
      協議，已因不可歸責於聲請人之事由，致履行顯有重大困
      難。
（三）又雖聲請人名下擁有車輛1 部，惟係2001年出廠，有聲請
      人所提出之財政部臺灣省南區國稅局財產歸屬資料清單在
      卷可佐，則在聲請人所有之上述車輛出廠已逾5 年之情形
      下，堪認已無價值。而依聲請人現所陳，於失業後係以泥
      水工零工為生，自97年1 月至97年6 月，僅有108,000 元
      之收入（見本院卷第5 頁背面），則折合每月僅有18,000
      元之收入，如扣除其自身必要之生活費用，客觀上應可認
      已無清償其所積欠之上揭龐大債務。
五、綜上所述，聲請人既積欠金融機構消費借貸、信用卡債務，
    債務金額未逾1,200 萬元，且其未經法院裁定開始更生、清
    算程序或宣告破產，業經本院查明在案，有本院民事科查詢
    表附卷可稽（詳本院卷第21頁），而如上所述，聲請人已不
    能清償債務，且前雖與金融機構協商成立償還協議，後因不
    可歸責於己之事由，致履行顯有重大困難，則其聲請更生，
    依上規定所示，自無不合，應予准許，爰裁定如主文第1 項
    所示，並命司法事務官進行本件更生程序。
六、依消費者債務清理條例第11條第1 項、第45條第1 項、第16
    條第1 項，裁定如主文。
中    華    民    國    97    年    11    月    18    日
                  民事第三庭    法      官  李怡諄
上為正本係照原本作成。
本裁定不得抗告。
本裁定已於97年11月18日下午4時公告。
中    華    民    國    97    年    11    月    18    日
                                書  記  官  陳建琪


司法院資訊處製作；財團法人民間司法改革基金會備份。
